【裁判字號】    97,抗,1122
【裁判日期】    970731
【裁判案由】    返還提存物
【裁判全文】
臺灣高等法院民事裁定                  97年度抗字第1122號
抗  告  人  甲○○○
            己○○
            丁○○
                        45號.
            戊○○
            丙○○
上列抗告人因與相對人辛○○間返還提存物事件，對於中華民國
97年5月30日臺灣桃園地方法院97年度聲字第767號所為裁定提起
抗告，本院裁定如下：
    主  文
抗告駁回。
抗告訴訟費用新台幣壹仟元由抗告人負擔。
    理  由
一、聲請及抗告意旨略以：原提存人林姜景妹（已歿）前據原法
    院86年度全字第637號民事裁定為擔保假處分，曾提供新台
    幣（下同）611,000元為擔保金，並以原法院86年度存字第
    1005號提存事件提存在案。嗣該假處分裁定業經原法院92年
    度全聲字第38號裁定撤銷，並於民國92年4月4日確定，該訴
    訟業已終結。嗣相對人逕對抗告人等起訴請求損害賠償，業
    經本院以94年度上易字第948號判決駁回相對人之上訴而告
    確定，足證本件供擔保之原因業已消滅。而提存人即被繼承
    人林姜景妹業已於88年5月23日亡故，由繼承人丙○○、庚
    ○○、林於念、黃林玉嬌、許林玉裳、甲○○○、林康妹、
    林天基、己○○、戊○○、丁○○繼承林姜景妹之權利義務
    關係，雖兄弟姊妹間意見不合，惟依民法第1164條規定繼承
    人得隨時請求分割遺產，爰以聲請人之名義提出聲請，請求
    返還擔保金予繼承人丙○○、庚○○、林於念、黃林玉嬌、
    許林玉裳、甲○○○、林康妹各1/8，繼承人林天基、己○
    ○、戊○○、丁○○各1/32。原法院未察，逕予駁回抗告人
    之聲請，為此提起抗告云云。
二、按應供擔保之原因消滅者，法院應依供擔保人之聲請，以裁
    定命返還其提存物，民事訴訟法第104條第1項第1款定有明
    文。前開規定，於其他依法令供訴訟上之擔保者準用之，並
    為同法第106條所明定。又因釋明假扣押之原因而供之擔保
    ，係擔保債務人因假扣押所應受之損害，故必待無損害發生
    ，或債權人本案勝訴確定，或就所生之損害已經賠償時，始
    得謂供擔保之原因消滅（最高法院53年度台抗字第279號判
    例要旨參照）。又繼承人有數人時，在分割遺產前，各繼承
    人對於遺產全部為公同共有。公同共有人之權利義務，依其
    公同關係所由規定之法律或契約定之。除前項之法律或契約
    另有規定外，公同共有物之處分，及其他之權利行使，應得
    公同共有人全體之同意。民法第1151條、第828條分別定有
    明文。
三、經查：
  (一)抗告人主張原提存人即被繼承人林姜景妹曾據原法院86年
      度全字第637號民事裁定為擔保假處分（下稱系爭假處分
      ），曾提供611,000元為擔保金，並以原法院86年度存字
      第1005號提存事件提存在案，嗣系爭假處分裁定業經原法
      院92年度全聲字第38號裁定撤銷，並於92年4月4日確定等
      事實，業經原法院職權調閱上開卷宗核閱屬實。又相對人
      即本件受擔保利益人庚○○、乙○○、辛○○於系爭假處
      分裁定撤銷後，即以原提存人林姜景妹之繼承人丙○○、
      林於念、黃林玉嬌、許林玉裳、甲○○○、林康妹、林天
      基、己○○、戊○○、丁○○10人為被告，請求賠償其因
      系爭假處分執行所受損害，經原法院駁回相對人等之訴（
      原法院92年度訴字第803號），相對人不服提起上訴人，
      亦經本院駁回相對人等之上訴（本院94年度上易字第948
      號）而告確定，此有各該判決書可按。是抗告人以相對人
      並無損害發生為，主張本件供擔保之原因業已消滅等語，
      固非無據。
  (二)惟據抗告人所附被繼承人林姜景妹之繼承系統表，林姜景
      妹之繼承人除抗告人5人及相對人庚○○外，尚有林於念
      、黃林玉嬌、許林玉裳、林康妹、林天基等5人，是揆諸
      前開民法規定，被繼承人林姜景妹之權利義務（含訴訟上
      之權利義務）應由繼承人全體公同共有，其權利非經全體
      同意不得行使，故本件返還提存物事件，僅以部分繼承人
      為聲請人提出聲請，於法尚有未合。又抗告人就被繼承人
      林姜景妹之全部遺產業經分割乙節，並未舉證以實其說，
      則其僅就所繼承遺產其中就之系爭擔保金返還請求權利部
      分，逕行主張分割而聲請依各繼承人之應繼分個別聲請返
      還提存物等語，核屬無據，難以准許。
  (三)綜上所述，本件抗告人依民事訴訟法第104條第1項第1款
      之規定，請求返還擔保金，難認有理。原法院裁定駁回抗
      告人之聲請，並無不合。抗告意旨指摘原裁定不當，求予
      廢棄改判，為無理由，應予駁回。
四、據上論結，本件抗告為無理由，爰裁定如主文。
中    華    民    國    97    年    7     月    31    日
                    民事第十四庭
                        審判長法  官  張  蘭
                              法  官  黃麟倫
                              法  官  鄭純惠
正本係照原本作成。
不得抗告。
中    華    民    國    97    年    8     月    1     日
                              書記官  劉麗芬


司法院資訊處製作；財團法人民間司法改革基金會備份。
